臺灣宜蘭地方法院刑事判決　　　　　　　　94年度訴字第73號
　　公　訴　人　臺灣宜蘭地方法院檢察署檢察官
　　被　　　告　甲○○　男　2.
　　　　　　　　　　　　9號6.
上列被告因強盜等案件，經檢察官提起公訴（94年度偵字第140
號），本院判決如下：
    主  文
甲○○無罪。
    理  由
一、公訴意旨略以：被告甲○○於94年1月2 日下午4時許，分別
    因另案在臺灣宜蘭地方法院檢察署候訊時結識，乙○○（由
    本院另行審結）竟約同甲○○俟庭訊結束後共同前往宜蘭縣
    頭城鎮○○路○段418巷25號「巾山宮」行竊，二人遂共同
    基於意圖為自己不法所有之犯意聯絡，於同日下午6時許分
    乘二部機車前往巾山宮，由甲○○負責在外把風，乙○○則
    進入廟內竊取掛於牆上鑲有金牌之感謝狀，得手後藏置於上
    衣內正欲離去之際，為管理員丙○○發現並攔阻，甲○○見
    事跡敗露即先行逃逸，而乙○○於與丙○○於拉扯過程中，
    為脫免逮捕，竟當場對丙○○施以強暴將其拖行約4、5公尺
    ，致其受有右膝、右踝擦傷、左膝、左手肘淤青等傷害後逃
    逸，因認被告甲○○涉有刑法第320條第1項之竊盜罪嫌。
二、按犯罪事實應依證據認定之，無證據不得認定犯罪事實。又
    不能證明被告犯罪者，應諭知無罪之判決，另被告之自白不
    得作為有罪判決之唯一依據，刑事訴訟法第154條第2項、第
    301條第1項及第156條第2項分別定有明文。另按事實之認定
    ，應憑證據，如未能發現相當證據，或證據不足以證明，自
    不能以推測或擬制之方法，為裁判基礎。而刑事訴訟上證明
    之資料，無論為直接證據或間接證據，均須達於通常一般之
    人均不致有所懷疑，而得確信其真實之程度，始得據為有罪
    之認定，若其關於被告是否犯罪之證明未能達此程度，而有
    合理之懷疑存在，致使無從形成有罪之確信，根據「罪證有
    疑，利於被告」之證據法則，即不得據為不利之認定，此有
    最高法院76年台上字第4986號判例可稽。其以情況證據（即
    間接證據）斷罪時，尤須基於該證據在直接關係上所可證明
    之他項情況事實，本乎推理作用足以確證被告有罪，方為合
    法，不得徒憑主觀上之推想，將一般經驗上有利被告之其他
    合理情況逕予排除，此觀諸最高法院32年上字第67號亦明。
三、公訴人認被告甲○○涉犯竊盜罪，無非以：（一）被告甲○○於警詢中及偵查中之自白；（二）證人戊○○及丁○於偵
    查中之證述可證明被告甲○○有在宮外把風之行為，為其主
    要論據。
四、訊據被告甲○○堅決否認有竊盜犯行，辯稱：當時僅跟隨被
    告乙○○前往案發地點，若果有與被告一同犯罪並把風之意
    思，當時便不會通知被害人說有人在拿東西等語。經查：
（一）公訴人雖以證人戊○○及丁○於偵查中之證述為認定被告
      有在宮外把風之行為，然經證人戊○○於審理中結證稱：
      我在巾山宮廚房裡面煮菜，丙○○進去叫我，我出來看到
      兩個人，乙○○和另外一個人，我看到兩台機車，何健智
      站在車子旁邊，乙○○進入宮內翻東西，我問何健智要做
      什麼，何健智跟我說乙○○頭腦有問題（用兩隻手指指頭
      ），何健智沒有離開，我就又進去廚房，過了兩、三分鐘
      ，丙○○喊搶劫，我就跑出來，沒有看到何健智，丙○○
      就被乙○○拖倒在地，因為兩人在拉扯金牌，丙○○倒在
      地上被拖著走，大約拖行三公尺，甲○○站在距離宮內很
      近的地方等語（見本院審判筆錄）；證人丙○○結證稱：
      我在那邊整理東西，我看到乙○○與何健智一起騎乘機車
      ，是否共乘壹台機車我忘記了，他們兩人均戴安全帽進入
      宮內，當時乙○○在宮內翻紅包袋，甲○○站在乙○○旁
      邊，但是甲○○用手勢比乙○○腦筋有問題，之後甲○○
      就走了，後來走一走就出來，我進去告訴戊○○，戊○○
      就出來問被告要做什麼，何健智站在外面有用手指比頭（
      表示乙○○腦筋有問題），後來何健智走了之後，我在那
      邊洗東西，返回宮內看到乙○○拿金牌放在衣服內，我先
      要搶回金牌，然後喊搶劫，我的手拿著一個裝墨水的瓷器
      ，我手是抓住乙○○衣服內的金牌，我踩空台階，我就跌
      倒，乙○○就把我拖行約四、五公尺，我因為感覺痛，我
      手才鬆手，金牌掉在地上，乙○○就跑去騎機車逃走（見
      審判筆錄）；證人丁○結證稱：甲○○一開始進來時我就
      有看見他們兩人在廟前走來走去，我以為他們是要來拜拜
      ，後來何健智說該走了，他就先走了，之後就看到丙○○
      和乙○○在搶金牌，我在工廠那邊有聽到何健智喊「走了
      」等語（見審判筆錄），證人丙○○及戊○○經隔離交互
      詰問結果均證稱被告甲○○於被告乙○○於實施竊盜行為
      之前以手勢告知被害人被告乙○○頭腦有問題，若被告甲○○果為被告乙○○把風以促成竊盜犯行之意，理應低調
      躲藏於暗處，隱匿自己之行蹤及容貌，避免讓被害人察覺
      或辨識，以便觀察被害人之行蹤並適時告知被告乙○○，
      然本件被告甲○○卻違反常情，多次與被害人清楚面對面
      並以手勢告知被告乙○○頭腦有問題，此於一般所謂把風
      者，係指於他人下手實施犯罪之際，在旁低調隱匿以便施
      以警戒或協助，適於於犯罪將遭發現或已被發現時，對下
      手實施者施以警告以便及時逃離並不相同，再者，由證人
      丁○證述亦得見，被告甲○○於被告乙○○施以竊盜行為
      之前便先離開現場，是被告甲○○雖與被告乙○○共同前
      往竊盜地點，然依據證人之證述被告甲○○當時之舉動尚
      難認為被告確有實施把風之行為，應更需有積極證據證明
      其有施以警戒之把風行為始可。是證人戊○○與丁○於偵
      查中之證述尚難認定本件被告與被告乙○○間就竊盜行為
      具有犯意聯絡。
（二）綜上，證人丁○及戊○○之證詞並不足以認定被告甲○○
      對於竊盜行為實施把風，此外，僅有被告甲○○於警詢中
      供述：我在外把風等語（見宜蘭縣警察局礁溪分局卷宗第
      4 頁）及偵訊中供述：我知道乙○○要去偷金牌，我就跟
      著他等語（見偵查卷第30頁），是被告於偵查中並未明確
      供述其陪同被告乙○○前往竊盜地點乃基於為被告乙○○
      把風之意，況被告之自白尚難為認定被告犯罪之唯一依據
      ，是本件並無積極證據顯示被告甲○○於被告乙○○進行
      竊盜時有何把風行為，依罪疑惟輕原則，自難僅憑被告甲○○同時出現於犯罪現場之客觀事實即推定其與被告乙○○就竊盜犯行間有犯意聯絡及行為分擔，而論以竊盜罪。
      此外，復查無何積極證據足資證被告有參與竊盜犯行，自
      屬不能證明其犯罪，揆諸前首揭說明，應為被告無罪之諭
      知。
據上論斷，應依刑事訴訟法第301條第1項，判決如主文。
本案經檢察官吳慧蘭到庭執行職務
中　　華　　民　　國　　94　　年　　5 　　月　　17　　日
                  刑事第二庭審判長法  官  林明山
                                  法  官　謝佩玲
                                  法  官  李毓華
以上正本證明與原本無異。
如不服本判決，應於判決送達後十日內向本院提出上訴狀（應抄
附繕本）。告訴人或被害人如對於本判決不服者，應具備理由請
求檢察官上訴，其上訴期間之計算係以檢察官收受判決正本之日
期為準。
                                  書記官  陳蒼仁
中　　華　　民　　國　　94　　年　　5 　　月　　17　　日
